臺灣臺中地方法院刑事判決　　　　　　　99年度易字第3600號
公　訴　人　臺灣臺中地方法院檢察署檢察官
被　　　告　湯垂森
上列被告因業務侵占案件，經檢察官提起公訴（99年度偵緝字第
2205號、第2206號），本院改依簡式審判程序判決如下：
    主    文
湯垂森犯業務侵占罪，共罪，各處如附表「主文」欄所示之
刑。應執行有期徒刑壹年。
    犯罪事實
一、湯垂森自民國（下同）98年10月1日起至99年4月28日止，任
    職於敬業保全股份有限公司（以下簡稱敬業保全公司)，由
    該公司指派至大東家南園社區擔任社區經理職務，負責向該
    社區住戶收取管理費、代收及代交住戶或社區管理委員會委
    交之財物之及社區公共事務之聯繫等業務，為從事業務之人
    。詎湯垂森因己身債務問題，竟基於意圖為自己不法所有之
    各別犯意：（一）先於99年3月間，將其向該社區住戶所收
    取之管理費新台幣（下同）206,866元及住戶委託其交付予
    廠商之財物8,500元，合計共215,366元予以侵占入己，經敬
    業保全公司發現後，於同年3月中旬，與湯垂森簽立切結書
    ，由湯垂森坦承上開侵占行為，並承諾不再犯且願以薪資分
    期攤還已侵占之款項後繼續留任。（二）詎湯垂森仍不知悔
    改，再於99年4月間，將其向該社區住戶所收取之管理費
    2,804 元、住戶委託其交付予廠商之款項20,000元、社區管
    理委員會委託其代購住會大會贈品之款項10,000元、委託其
    交付廠商之款項25,100元及委託其領取之社區零用金3,000
    元，合計共60,904元予以侵占入己，並自99年4月28日起即
    無故曠職，且避不見面，嗣經大東家南園社區管理委員會向
    敬業保全公司反應，而循線再查悉上情。
二、湯垂森另自99年5月12日起，任職於壹鈞保全股份有限（以
    下簡稱壹鈞保全公司），由該公司指派至洪光佳園大樓擔任
    管理員之職，負責該社區一般事務管理及代收住戶管理費等
    業務，為從事業務之人。詎湯垂森仍因己身債務問題，另意
    圖為自己不法之所有，於99年7月17日，將其自99年7月12日
    起至同月17日止，向該社區住戶所收取之管理費共90,345
    元予以侵占入己，嗣因湯垂森自99年7月18日起即無故曠職
    ，經洪光佳園大樓管理委員會向壹鈞保全公司反應，始查悉
    上情。
三、案經敬業保全公司及壹鈞保全公司訴由臺灣臺中地方法院檢
    察署檢察官偵查起訴，本院認有刑事訴訟法第273條之1第1
    項之情形，而改依簡式審判程序審理。
    理     由
一、按除被告所犯為死刑、無期徒刑、最輕本刑為3年以上有期
    徒刑之罪或高等法院管轄第1審案件者外，於刑事訴訟法第
    273條第1項程序進行中，被告先就被訴事實為有罪之陳述時
    ，審判長得告知被告簡式審判程序之旨，並聽取當事人、代
    理人、辯護人及輔佐人之意見後，裁定進行簡式審判程序；
    除簡式審判程序及簡易程序案件外，第1審應行合議審判，
    刑事訴訟法第273條之1第1項、第284條之1分別定有明文。
    本件被告湯垂森所犯係死刑、無期徒刑、最輕本刑為3年以
    上有期徒刑或高等法院管轄第1審案件以外之罪，並於本院
    行準備程序時就被訴事實為有罪之陳述，本院合議庭依前揭
    規定，經評議結果，裁定改由受命法官獨任行簡式審判程序
    ，先予敘明。
二、上開犯罪事實，業據被告於本院準備程序與審理時均坦承不
    諱，並據告訴人敬業保全公司負責人林翠華於偵訊中及本院
    準備程序與審理時；壹鈞保全公司及其告訴代理人陳麗曲分
    別於偵查中及本院準備程序時，均指述明確，復有敬業保全
    公司所提出之大東家南園社區住戶管理費收費證明單、小北
    百貨訂（送）貨單、聯勝通信工程行送貨、維修單及免用統
    一發票收據、請款單、敬業保全公司與大東家南園社區所簽
    立之保全服務契約書、被告任職時所簽立之承攬契約書、員
    工任職管理規定、員工獎懲規定及被告於99年3月中旬所簽
    立之切結書等件；壹鈞保全公司所提出之洪光佳園大樓住戶
    管理費之收費單及被告簽立之代收款項清單等件在卷可資佐
    證，足認被告上開自白應與事實相符，洵堪採信。至被告雖
    曾於偵查中辯稱其所收取如犯罪事實一所示之款項係遭人所
    竊取，並非其所侵占云云，然被告並供稱其發現該筆款項遭
    竊後，並未報警處理等語，而依告訴人敬業保全公司所指述
    被告所代收或受委交之款項金額高達20餘萬元，被告竟於遺
    失後全然未報警處理，顯有違常情；且於被告所簽立之切結
    書中非但全然未提及款項係遭竊取乙節，反載明被告係「因
    一時錯誤假職務之便，挪用大東家南園社區大樓管理費....
    」等情，益徵被告此部分所辯應非實在；況被告於本院準備
    程序與審理時均已坦承該等款項係其所侵占等情，足認被告
    於偵查中所辯，顯係飾卸之詞，不足採信。再被告於本院審
    理時另辯稱：犯罪事實一所示之款項均係伊代收或受委託後
    ，暫時由伊隨身存放保管，嗣方於99年4月間之同一時間一
    次侵占入己云云，然告訴人敬業保全公司負責人林翠華於本
    院審理時指稱：被告並非在99年4月間1次侵占全部款項，因
    公司於99年3月間即已發現被告有侵占款項之情事，當時公
    司有給被告1次機會，由被告於99年3月中旬簽立切結書後，
    讓被告繼續任職，但被告仍再繼續侵占款項，99年2、3月份
    之管理費及4G-3住戶要給廠商之費用是在99年3月中旬前即
    已侵占，其餘款項應是在之後才侵占等語；參以切結書上所
    記載之侵占款項確僅有社區住戶管理費及住戶委託交付廠商
    之款項8,500元，且告訴人敬業保全公司所提出之單據中亦
    有載明係99年3月中旬後方收取之管理費或廠商出具之訂（
    送）貨、維修等單據，堪認告訴人敬業保全公司之指述應屬
    有據，堪予採信，被告應於99年3月間及同年4月間各有侵占
    之犯行，洵堪認定。綜上所述，本件事證已臻明確，被告上
    開犯行均堪認定，應分別依法論科。
三、核被告所為，均係犯刑法第336條第2項之業務侵占罪。按刑
    法第56條連續犯之規定，已於94年2月7日修正公布刪除，並
    於95年7月1日施行，故對於反覆實施之犯罪模式而言，除合
    於「接續犯」或「包括一罪」之情形外，依修正後刑法之規
    定，即應依數罪併罰之規定予以處斷（最高法院95年第8次
    刑事庭會議決議意旨參照)。又所謂「接續犯」依最高法院
    70年臺上字第2898號、86年臺上字第3295號判例，係指數行
    為於同時同地或密切接近之時地實施，侵害同一之法益，各
    行為之獨立性極為薄弱，依一般社會健全觀念，在時間差距
    上，難以強行分開，在刑法評價上，以視為數個舉動之接續
    施行，合為包括之一行為予以評價，較為合理，方屬接續犯
    之範疇，足見「接續犯」之成立，係以時、空密接性為前提
    要件，即透過對於同一法益之同種類侵害行為繼續不間斷之
    實行，業已稀釋個別行為之獨立性，致使刑法評價時將之視
    為單一、整體之犯罪行為，以符合社會一般人對於行為概念
    之認知，並與行為人之犯罪目的相互結合（臺灣高等法院臺
    中分院97年度上易字第1287號判決參照）。本件被告所為犯
    罪事實欄一所示之業務侵占犯行，雖均係利用其擔任大東家
    南園社區經理之機會，侵占其代收之管理費或受委託之財物
    ，然被告係分別於99年3月間某日及同年4月間某日予以侵占
    入己，業已詳如前述，其先後2次侵占之時間尚非密切接近
    ，且被告係於99年3月中旬為告訴人敬業保全公司發現其第1
    次侵占犯行，並由其書立切結書承諾不再為侵占行為後，逾
    近1個月時方再為第2次侵占行為，其先後所為2次業務侵占
    行為間顯具有獨立性，並非難以強行分開，按諸前揭說明，
    被告就犯罪事實一所為2次業務侵占犯行，當無論以接續犯
    之餘地；再被告就犯罪事實二所為侵占犯行，係利用其另任
    職於洪光佳園大樓擔任管理員之機會為之，且侵占時間距其
    為犯罪事實一所示之犯行已逾近3個月，亦無從認係一接續
    行為，是應認被告所為犯罪事實一（一）、（二）及犯罪事
    實二所示各次侵占犯行，分別係基於各別犯意而為之，且行
    為時、地亦互殊，自應予分論併罰。起訴書原認被告就犯罪
    事實一所示業務侵占犯行，屬包括一罪之接續犯，惟業經蒞
    庭檢察官於本院審理時，當庭更正為應分論併罰，附此敘明
    。爰審酌被告因己身債務問題，竟利用職務之便，分別侵占
    業務上所持有之財物，造成敬業保全公司及壹鈞保全公司財
    產上之損失及商譽之損害，且其不念敬業保全公司初次發現
    其侵占行為時，並未將之解職，仍繼續聘僱，使其得以薪資
    分期攤還，竟於繼續任職期間再次為侵占行為，嗣更於其另
    任他職於壹鈞保全公司時再為侵占犯行，被告顯有漠視法紀
    之情，實不宜輕縱，且被告犯後雖已坦承犯行，然迄今均未
    與告訴人達成和解，其犯後態度亦無從為其有利之考量，暨
    斟酌被告侵占所得之金額，及其素行、犯罪手段、家庭經濟
    狀況貧困之生活狀況，專科畢業之智識程度（參其警詢筆錄
    ）等一切情狀，分別量處如主文所示之刑，並定應執行之刑
    ，以示懲儆。
據上論斷，應依刑事訴訟法第273條之1第1項、第299條第1項前
段，刑法第336條第2項、第51條第5款，刑法施行法第1條之1，
判決如主文。
本案經檢察官謝志遠到庭執行職務。
中    華    民    國   100    年    5     月    25    日
                  刑事第五庭    法  官  簡璽容
以上正本證明與原本無異。
如不服本判決應於收受判決後10日內向本院提出上訴書狀，並應
敘述具體理由；其未敘述上訴理由者，應於上訴期間屆滿後20日
內向本院補提理由書（均須按他造當事人之人數附繕本）「切勿
逕送上級法院」。
                                書記官  張雅如
中    華    民    國   100    年    5     月    25    日
┌──┬─────┬─────────┬────────────────────┐
│編號│犯罪事實  │所犯法條          │宣告刑                                  │
├──┼─────┼─────────┼────────────────────┤
│1   │犯罪事實欄│刑法第336條第2項之│湯垂森犯業務侵占罪，處有期徒刑玖月。    │
│    │一（一）所│業務侵占罪        │                                        │
│    │示部分    │                  │                                        │
├──┼─────┼─────────┼────────────────────┤
│2   │犯罪事實欄│刑法第336條第2項之│湯垂森犯業務侵占罪，處有期徒刑柒月。    │
│    │一（二）所│業務侵占罪        │                                        │
│    │示部分    │                  │                                        │
├──┼─────┼─────────┼────────────────────┤
│3   │犯罪事實欄│刑法第336條第2項之│湯垂森犯業務侵占罪，處有期徒刑柒月。    │
│    │二所示部分│業務侵占罪        │                                        │
│    │          │                  │                                        │
└──┴─────┴─────────┴────────────────────┘
附錄：論罪科刑法條：
中華民國刑法第336條
（公務公益侵占罪、業務侵占罪）
對於公務上或因公益所持有之物，犯前條第1項之罪者，處1 年
以上7年以下有期徒刑，得併科5千元以下罰金。
對於業務上所持有之物，犯前條第1項之罪者，處6月以上5年以
下有期徒刑，得併科3千元以下罰金。
前二項之未遂犯罰之。